【裁判字號】    99,台上,2174
【裁判日期】    990415
【裁判案由】    違反毒品危害防制條例
【裁判全文】
最高法院刑事判決            九十九年度台上字第二一七四號
上  訴  人  甲○○
            乙○○
上 列一 人
選任辯護人  郭承昌律師
上列上訴人等因違反毒品危害防制條例案件，不服台灣高等法院
中華民國九十九年一月七日第二審判決（九十八年度上訴字第三
八六一號，起訴案號：台灣桃園地方法院檢察署九十七年度偵字
第二三四０一號），提起上訴，本院判決如下：
    主  文
上訴駁回。
    理  由
按刑事訴訟法第三百七十七條規定，上訴於第三審法院，非以判
決違背法令為理由，不得為之。是提起第三審上訴，應以原判決
違背法令為理由，係屬法定要件。如果上訴理由書狀並未依據卷
內訴訟資料，具體指摘原判決不適用何種法則或如何適用不當，
或所指摘原判決違法情事，顯與法律規定得為第三審上訴理由之
違法情形，不相適合時，均應認其上訴為違背法律上之程式，予
以駁回。本件上訴人甲○○上訴意旨略以：(一)、甲○○於警詢時
已知本件遭查獲者係運輸進入台灣地區之第三級毒品愷他命（Ke
tamine，俗稱 K他命），警方又係依據上訴人乙○○之供述內容
，詢問甲○○如何解釋，甲○○遂坦陳委託乙○○載運兩次物品
。依此，甲○○前開警詢中供述之真意，確已自白涉犯運輸第三
級毒品犯行，其又於第一審及原審自白前揭犯罪，原判決未依民
國九十八年五月二十日修正公布之毒品危害防制條例（下稱修正
後毒品危害防制條例）第十七條第二項規定減輕其刑，自有不適
用法則之違法。(二)、依修正後毒品危害防制條例第十七條第二項
之立法意旨在鼓勵被告自白犯罪，避免浪費司法資源，故對自白
應從寬解釋。甲○○於警詢、偵查及第一審法院羈押庭時，雖有
自白及非自白之供述，然前開法條並未明定於偵查過程中均須自
白，始有其適用，甲○○於偵查中既已一度自白，原審未依該規
定減輕其刑，亦難認為適法。(三)、乙○○對於其參與本件運輸第
三級毒品犯行之代價，於第二次警詢時先稱抵償積欠甲○○新台
幣（下同）十萬元之債務及可獲得五萬元酬勞；於第三次警詢中
則改稱共向甲○○借款十五萬元；於偵查中初稱可抵償向甲○○
所借之十五萬元，嗣又稱因欠綽號「小胖」賭債十萬元，綽號「
小胖」乃介紹綽號「公子」者（下稱「公子」）請其載運物品，
以抵銷該筆欠款。前後供述不一，已難認為真實，原審仍採為判
決之依據，並已違背證據法則。(四)、依卷內資料，甲○○係於九
十七年十一月三日二十三時二十分許始為警拘提到案，乙○○於
同年月四日偵查中又供稱其係到警察局後始知「公子」即甲○○
，因其二人之聲音一樣。易言之，倘乙○○未聽到甲○○之聲音
即無從辨識，但乙○○於同年月三日二十時許警詢中，卻能由警
方所提供之甲○○照片，指認即係「公子」，其證言顯屬矛盾。
(五)、甲○○行為時之毒品危害防制條例第十七條規定，犯同條例
第四條第三項之罪，供出毒品來源，因而破獲者，得減輕其刑。
乙○○既知共同正犯即綽號「陳董」之成年男子（下稱「陳董」
）藏匿在大陸地區，難以查緝，若坦承其係受「陳董」指使而犯
本件之罪，勢必無法獲邀前開減刑之寬典。原判決謂「乙○○實
無獨就自己是受『陳董』抑甲○○之指揮一節，故意加以否認、
隱匿之必要」云云，顯有悖論理法則。(六)、原判決理由初謂「訊
據被告（上訴人）甲○○對於上開犯行坦承不諱」，嗣則說明「
甲○○部分因均不符合修正前、修正後毒品危害防制條例第十七
條減輕其刑之規定」，前後理由之敘述，亦相矛盾。(七)、甲○○
並未於九十七年九月間某日，在台北縣板橋市○○路郵局附近，
將門號0000000000號行動電話交予乙○○，亦未於同
年十一月二日下午三時許，在高速公路南崁交流道附近某處，將
門號0000000000號行動電話及車號IU－2428號自用小
客車交予乙○○，原審未予究明，卻為相反之認定，與卷內資料
即有未合。(八)、原審未查明車號IU－2428號自用小客車是否屬甲
○○、乙○○（下稱上訴人等）或其他共同被告所有並供本件運
輸愷他命所用之物，而依法諭知沒收，於法並有未洽。上訴人乙
○○上訴意旨略以：(一)、本件乙○○僅係受甲○○指示前往指定
地點領取貨品，再轉交予甲○○而已，屬受甲○○支配之角色，
對於甲○○及其他共同正犯如何在大陸地區購買愷他命、委託報
關、運送愷他命來台等行為，既不知情，亦未參與，應祇係基於
幫助之意思而為前開犯罪構成要件以外之幫助行為，僅成立幫助
犯，原判決論以共同正犯，自有違誤。(二)、乙○○係依甲○○之
指示，至桃園縣蘆竹鄉○○路○段三號取貨，並於連昌交通股份
有限公司貨車司機甫將內藏愷他命之三個塑膠桶中之一，搬上乙
○○所駕自用小客車後座時，即遭警逮捕，乙○○此時對該置於
塑膠桶內之愷他命，既尚未處於穩固之支配關係，所為應屬未遂
，原判決卻認乙○○為既遂犯，亦有未當。(三)、乙○○於警詢及
偵查中均祇承認「有懷疑」所欲運送之物品為毒品，亦不知該物
品之重量，所為僅屬未必故意，原判決以乙○○係本於直接故意
而予量刑，於法並有未合。(四)、原判決既認乙○○對「之前已完
成之毒品運輸及不法自大陸地區私運物品進入台灣地區等犯罪行
為」，均未參與，又不知情，卷內復查無資料，足證乙○○對該
部分犯罪行為知情，卻仍將該部分已完成之犯罪行為加諸乙○○
身上，實屬未洽，且認該毒品運輸及私運物品進入台灣地區部分
之犯罪行為既已完成，卻未說明乙○○事後所為究屬何犯行，並
嫌理由不備。(五)、本件愷他命既已運入台灣地區，運輸毒品之行
為即已終了，則乙○○事後之接貨行為，僅係該毒品貨主用以觀
測其接受毒品有無風險之信號，應評價為運輸第三級毒品罪構成
要件以外之事後幫助行為，原審仍論以共同運輸毒品罪，尚難認
為適法云云。
惟查：原判決綜合全案證據資料，本於事實審法院職權推理之作
用，認定上訴人等確有其事實欄所載之犯行，因而撤銷第一審關
於上訴人等共同運輸第三級毒品部分之不當科刑判決，仍依想像
競合犯規定，從一重改判論處上訴人等共同運輸第三級毒品罪刑
（均與自大陸地區私運管制物品進口罪想像競合，甲○○量處有
期徒刑五年四月，乙○○則依修正後毒品危害防制條例第十七條
第一項、第二項規定減輕、遞減其刑後，量處有期徒刑一年十月
），已詳細說明其採證認事之理由。所為論斷，亦俱有卷證資料
可資覆按。對於依甲○○之警詢、偵查及第一審羈押庭訊（詢）
問筆錄所載，其雖供陳有指示乙○○至蘆竹鄉○○路○段三號向
貨運行人員領貨，但均否認知悉本件運輸進口或乙○○欲運輸之
物品係愷他命，如何之難認其於偵查中已自白涉犯運輸第三級毒
品犯行，而有修正後毒品危害防制條例第十七條第二項減輕其刑
規定之適用；甲○○雖諉稱乙○○係「陳董」自己找來，並指示
其與乙○○聯絡，然乙○○始終堅稱係甲○○要其出面領取毒品
並運送至指定地點，參酌乙○○自被警查獲時起即已坦陳本件犯
行，並配合警方查獲甲○○，乙○○如何之無獨就自己係受「陳
董」或甲○○指揮一節故意加以否認、隱匿之必要；依乙○○之
供述，其雖係甲○○找來而共同參與犯案，惟其既於九十七年十
月間「陳董」自大陸地區將本件愷他命交由建榮國際海空運公司
運輸進入台灣地區前之同年九月間，即收受甲○○所交付之手機
，供為其二人聯絡使用，則經其等多次聯絡，乙○○已知自己所
負責之工作，當亦知悉甲○○及其他共同正犯係分擔自大陸地區
將毒品運送進入台灣地區事宜，縱其非直接受共同正犯「陳董」
之指示行事，又僅實際參與九十七年十一月三日下午六時四十五
分在蘆竹鄉○○路○段三號，以「曾世傑」名義簽收領貨收據之
實行，復尚未自送貨人員受領全數愷他命，但對甲○○、「陳董
」等共同正犯所為，包括其簽收領貨收據前已完成之毒品運輸、
自大陸地區私運毒品進入台灣地區等全部犯罪行為，與甲○○、
「陳董」如何有犯意聯絡，而應負共同正犯之責。亦均已詳加說
明。上訴人等之上訴意旨就原判決前揭之論斷，究有何違背經驗
法則或論理法則等違法情形，並未依據卷內資料為具體之指摘，
甲○○上訴意旨(一)、(二)、(五)，乙○○上訴意旨(一)、(四)、(五)，仍執
前揭陳詞，據以指摘原判決有不適用法則、悖於論理法則及理由
不備之違背法令，係對於原判決已說明事項及屬原審採證認事職
權之適法行使，持憑己見而為不同之評價，且重為事實之爭執，
均與法律規定得為第三審上訴理由之違法情形，不相適合。且查
：(一)、證人之陳述有部分前後不符，或相互間有所歧異時，究竟
何者為可採，法院仍得本其合理之心證予以斟酌，非謂一有不符
或矛盾，即應認其全部均為不可採信，茍其對基本事實之陳述，
與真實性無礙時，則仍非不得予以採信。乙○○於警詢及偵查中
關於其參與運輸愷他命之代價究竟若干等枝節性事項之陳述，雖
有部分差異，但對於如何與甲○○共同運輸愷他命基本事實之陳
述，則均相符合，而與真實性無礙，原判決予以採憑，此乃事實
審法院採證認事職權之適法行使。甲○○上訴意旨(三)以其個人之
說詞，漫事指摘，亦非適法之第三審上訴理由。(二)、依卷附筆錄
所載，乙○○於九十七年十一月三日二十時許警詢中已供稱：「
（你今天因何事到桃園縣蘆竹鄉○○路○段三號？）因為綽號『
公子』之男子於今日下午以0000000000000000號（大陸地區門號
）行動電話通知我到桃園縣蘆竹鄉○○路○段三號幫他載東西。
所以我就到現場去」、「（警方提供甲○○……照片供你指認，
是否就是綽號『公子』之男子？）是，沒有錯」（見偵查卷第一
頁反面），亦即其當時已依警方所提供之照片，明確指認通知其
前往蘆竹鄉○○路○段三號載運毒品之「公子」，即係甲○○。
甲○○嗣於同日二十三時二十分許經警拘提到案後，於同年月四
日偵查中與乙○○同庭，則乙○○當時所稱：「（有無其他意見
或陳述？）我到警局後才知道『公子』就是甲○○，因為二人聲
音一樣」（見偵查卷第一二三頁），當係指其原僅知甲○○之綽
號為「公子」，至警局始知其真實姓名，且由聲音益足確認「公
子」即係甲○○。甲○○上訴意旨(四)所指，不無誤會。(三)、依卷
內資料，證人張迺盛、黃良龍已證陳扣案之愷他命係在大陸地區
包裝完成，並已以化工原料名義自大陸地區進口入基隆港倉庫。
而乙○○於警詢、偵查中雖僅承認「有懷疑」所欲運送之物品為
毒品，但嗣於第一審及原審，已均坦陳有與甲○○、「董仔」共
同自大陸地區私運、運輸愷他命進入台灣地區等犯行。原判決依
據前開事證及卷內相關證據，據謂乙○○有與甲○○、「董仔」
共同運輸及自大陸地區私運愷他命進口台灣地區等既遂犯行，另
以乙○○「明知」毒品對人體之危害至深，猶為一己私利而犯本
案運輸第三級毒品罪等情，資為對乙○○量刑之部分依據，於法
尚無不合；又修正後毒品危害防制條例第十七條第二項規定：「
犯第四條至第八條之罪於偵查及審判中均自白者，減輕其刑」，
是犯該條例第四條第三項之運輸第三級毒品罪，須於偵查及審判
中均自白者，始得減輕其刑。原判決理由初謂「訊據被告（上訴
人）甲○○對於上開犯行坦承不諱」，係僅指甲○○於原審中自
白本件犯行，嗣則以甲○○於偵查時並未自白犯行，與修正後毒
品危害防制條例第十七條第二項之減刑規定不相符合，又無供出
毒品來源，因而破獲情形，說明「甲○○部分因均不符合修正前
、修正後毒品危害防制條例第十七條減輕其刑之規定」，前後理
由之敘述亦無矛盾。並無甲○○上訴意旨(六)，乙○○上訴意旨(二)
、(三)所指之違誤。(四)、依卷附原審審判程序筆錄記載，上訴人等
於原審均已供陳甲○○有於九十七年九月間某日，在板橋市○○
路郵局附近，將門號0000000000號行動電話交予乙○
○，亦曾於同年十一月二日下午三時許，在高速公路南崁交流道
附近某處，將門號0000000000號行動電話及車號IU－
2428號自用小客車交予乙○○等情（見原審卷第一三七頁反面、
第一三八頁正、反面），此並有警方自乙○○身上查扣之前揭門
號行動電話二支可資佐證。原判決因認甲○○確有前開行為，尚
非無據。甲○○上訴意旨(七)所指，顯與卷內資料不符，並非依據
卷證資料執為指摘。(五)、刑事訴訟之上訴制度，其允許受不利益
判決之被告得為上訴，乃在許其為自己之利益，請求上級法院救
濟而設，故被告不得為自己之不利益而提起上訴。甲○○上訴意
旨(八)所稱車號IU－2428號自用小客車縱屬上訴人等或其他共同正
犯所有並供本件運輸愷他命所用之物，亦因原判決未併予宣告沒
收，對其自屬有利，乃其上訴意旨執此指摘原判決未諭知沒收為
不當云云，自係為其自己之不利益而提起上訴，顯與被告為自己
利益請求救濟之上訴制度本旨相違，其此部分上訴要非合法。綜
上所述，上訴人等之上訴意旨所指，均與法律規定得為第三審上
訴理由之違法情形不相適合，其等上訴違背法律上之程式，皆應
予駁回。
據上論結，應依刑事訴訟法第三百九十五條前段，判決如主文。
中    華    民    國  九十九  年    四    月   十五   日
                      最高法院刑事第六庭
                          審判長法官  謝  俊  雄
                                法官  陳  世  雄
                                法官  魏  新  和
                                法官  吳  信  銘
                                法官  徐  文  亮
本件正本證明與原本無異
                                      書  記  官
中    華    民    國  九十九  年    四    月   二十   日
                                                     ｍ

司法院資訊處製作；財團法人民間司法改革基金會備份。
